---
title: "Untitled"
output: html_document
date: '2022-06-22'
---

```{r setup, include=FALSE}
knitr::opts_chunk$set(echo = TRUE)
```

## 라이브러리 불러오기

```{r}
library(dplyr)
library(ggplot2)
```

## 데이터 불러오기
- 데이터를 불러오세요
```{r}
exam_na <- read.csv("data/exam_na.csv")
str(exam_na)
```

## 결측치 확인 후 빈도 구하기
### (1) 결측치 확인 

~~~~
~~~~
```{r}
is.na(exam_na)
```
dplyr 
select 

Is this yours? / TRUE / FALSE 

- is.na() ()안에 검증하려는 ~

### (2) 결측치 빈도 구하기
- table() : 빈도구하기
```{r}
table(is.na(exam_na))
table(is.na(exam_na$korean))
summary(is.na(exam_na))
summary(exam_na)
```

## 결측치 처리 방법
- 제거하고 처리하기
- 다른 값으로 대체하기
  + 평균 입력

### (1) 결측치를 제외하고 분석하기
- p.160
na.rm = T
```{r}
mean(exam_na$korean, na.rm = T)
```

- na.omit()
- 결측치가 있는 행을 모두 제거. 
  + 가급적 쓰지 말것

- filter() 활용
  + is.na(korean)
```{r}
exam_na %>% filter(is.na(korean))
```

- 이번에는 !is.na(korean)을 적용한다. 
```{r}
exam_na %>% filter(!is.na(korean))
```


### (2) 결측치를 다른 값으로 대체하기 
- imputation 참고자료
  + [A Solution to Missing Data: Imputation Using R](https://www.kdnuggets.com/2017/09/missing-data-imputation-using-r.html)
  + [R 결측값(NA) 제거, 대체 방법](https://velog.io/@lifeisbeautiful/R-%EA%B2%B0%EC%B8%A1%EA%B0%92NA-%EC%A0%9C%EA%B1%B0-%EB%8C%80%EC%B2%B4-%EB%B0%A9%EB%B2%95)


## 이상치
- 데이터의 특정 값이 뭔가 '이상'이 있다. 
- Case 1 : 정해진 범주에서 벗어난 데이터
  + 2000년 4월 30일 / 2000년 40월 30일 --> 9999
- Case 2 : 숫자 / 아웃라이어(Outlier) / 극단값
  + 평균 : 평균임금 320만원 / 손흥민 몇십억원
  
```{r}
mpg1_out <- read.csv("data/mpg1_out.csv")
glimpse(mpg1_out)
```

- trans의 갯수를 구하자. 
```{r}
table(mpg1_out$trans)
```

```{r}
mpg1_out %>% filter(trans != 3)
```


- ifelse
- 만약 ~라면, 내가 무엇을 할 것이다. (가정법)
- 만약 trans의 값이 3이라면, 결측치로 바꿔주세요. 나머지는 그대로 유지하세요 
```{r}
mpg1_out$trans <- ifelse(mpg1_out$trans == 3, NA, mpg1_out$trans)
table(is.na(mpg1_out$trans))
```

- 결측치 제거
```{r}
result <- mpg1_out %>% filter(!is.na(trans))
table(is.na(result$trans))
```

### 극단치 처리 
- 숫자 데이터 boxplot() 
- boxplot() 함수를 통해서 극단치가 있는지 없는 확인 가능 
- IQR : 3사분위 - 1사분위 
- 경계값 : IQR + IQR * 1.5 상한 / IRQ - IQR * 1.5
```{r}
mpg1 <- read.csv("data/mpg1.csv")
boxplot(mpg1$cty)
boxplot(mpg1$cty)$stats
```

## ggplot2 강의
- 데이터 불러오기
```{r}
library(readxl)
library(ggplot2)
who_disease <- read_xlsx("data/who_disease.xlsx")

# 기본 시각화 
ggplot(who_disease, aes(x = year, y = cases)) + 
  # 그래프 종류
  geom_point()

# 옵션 1. 투명도 주기
ggplot(who_disease, aes(x = year, y = cases)) + 
  # 그래프 종류
  geom_point(alpha = 0.1)

# 옵션 2. 색상 변화
ggplot(who_disease, aes(x = year, y = cases)) + 
  # 그래프 종류
  geom_point(alpha = 0.1, colour = "red")

ggplot(who_disease, aes(x = year, y = cases)) + 
  # 그래프 종류
  geom_point(alpha = 0.1, colour = "#12E6C2")
```
- colour 입력 위치
  + geom_point(colour="red")
  + aes(x, y, colour = 컬럼명)
  
```{r}
str(iris)
ggplot(iris, aes(x = Sepal.Length, 
                 y = Sepal.Width, 
                 size = Petal.Length)) + 
  geom_point()
  # 옵션 장난
```

- 산점도 : x축 수치형 연속형 데이터, y축 수치형 연속형 데이터

```{r}

ggplot(who_disease, aes(x = year, y = cases)) + 
  # 그래프 종류
  geom_point(alpha = 0.1)
```

- 히스토그램
  + 질병 데이터 
  region = AMR, year = 1980, disease = 백일해(pertussis)
  cases > 0
  
```{r}
library(dplyr)
str(who_disease)
who_disease %>% 
  filter(region == 'AMR', 
         year == 1980, 
         disease == 'pertussis', 
         cases > 0) -> data2

ggplot(data2, aes(x = cases)) + 
  geom_histogram()

ggplot(data2, aes(x = country, y = cases)) + 
  geom_col(fill = "blue") + 
  coord_flip()

ggplot(who_disease, aes(region)) + 
  geom_bar()

ggplot(who_disease, aes(disease)) + 
  geom_bar()
```

## ggplot() 정교하게 그리기
- 산점도 그리기
```{r}
ggplot(data = diamonds, aes(x = carat, 
                            y = price, 
                            col = cut)) + 
  geom_point()
```


- 막대그래프에 2개 범주 내용 반영하기
```{r}
ggplot(diamonds, aes(x = color, fill = cut)) + 
  geom_bar(position = "fill") # dodge
```


- p.219
선 그래프에 2개 범주 내용 반영
```{r}
leisure <- read.csv("data/leisure.csv")
str(leisure)
```


```{r}
ggplot(data = leisure, aes(x = age, y = expense, col = sex)) + 
  geom_line(size = 1.5, linetype = 3)
```


### 막대 그래프의 순서 변경 
- reorder()
```{r}
mpg1 <- read.csv("data/mpg1.csv", stringsAsFactors = FALSE)

# 데이터 가공
drv_hwy <- mpg1 %>% 
  group_by(drv) %>% 
  summarise(mean_hwy = mean(hwy))

drv_hwy
```

```{r}
# 기본 그래프
ggplot(data = drv_hwy, aes(x = drv, y = mean_hwy)) + 
  geom_col()

ggplot(data = drv_hwy, aes(x = reorder(drv, mean_hwy), # 오름차순
                           y = mean_hwy)) + 
  geom_col()

ggplot(data = drv_hwy, aes(x = reorder(drv, -mean_hwy), # 내림차순
                           y = mean_hwy)) + 
  geom_col() + 
  labs(
    title = "그래프 제목을 입력하세요", 
    subtitle = "그래프 소제목을 입력하세요", 
    x = "x변수명을 입력하세요", 
    y = "y변수명을 입력하세요", 
    caption = "데이터 출처를 입력하세요"
  )
```




















